臺灣桃園地方法院民事判決
110年度訴字第1726號
原      告  戴梅英  
訴訟代理人  陳冠宇律師
被      告  趙展毅（即趙宜強之繼承人）

            趙尹綸（即趙宜強之繼承人）

共      同
訴訟代理人  邢建緯律師
上列當事人間請求塗銷最高限額抵押權登記事件，於民國111年3
月31日辯論終結，本院判決如下：
    主  文
一、被告應將如附表所示之最高限額抵押權辦理繼承登記。
二、被告應將如附表所示之最高限額抵押權登記予以塗銷。
三、訴訟費用由被告連帶負擔。
    事實及理由
壹、程序事項：
    按「訴狀送達後，原告不得將原訴變更或追加他訴。但請求
    之基礎事實同一者，不在此限」，民事訴訟法第255條第1項
    第2款定有明文。本件原告起訴時，乃以民法第767條第1項
    中段條規定為訴訟標的，並聲明：「趙宜強應將如附表所示
    之最高限額抵押權（下稱系爭最高限額抵押權）登記予以塗
    銷」，嗣因趙宜強於起訴前已死亡，其繼承人為被告趙展毅
    、趙尹綸，尚未辦理繼承登記，原告乃更正被告為趙展毅、
    趙尹綸，並變更其聲明為：「㈠被告應就系爭最高限額抵押
    權辦理繼承登記。㈡被告應將系爭最高限額抵押權登記予以
    塗銷」（見本院卷第133頁），核其變更前後之訴請求之基
    礎事實同一，其訴之變更為合法，應予准許。
貳、實體事項：
一、原告主張：原告前於民國97年6月9日將其所有如附表「抵押
    物」欄所示之不動產，為趙宜強設定如附表所示之最高限額
    抵押權（即系爭最高限額抵押權），然自系爭抵押權登記至
    擔保債權確定日止，原告與趙宜強間並未發生系爭最高限額
    抵押權所約定項目之債權，趙宜強應將系爭最高限額抵押權
    予以塗銷，惟其並未為之，嗣趙宜強已於107年7月16日死亡
    ，由被告2人繼承，爰依民法第767條第1項中段之規定，提
    起本件訴訟等語。並聲明：如變更後訴之聲明所載。
二、被告則以：原告與趙宜強均有於系爭最高限額抵押權之設定
    契約書、土地登記申請書上用印，就原告所稱其與趙宜強間
    並未發生系爭最高限額抵押權所約定項目之債權之主張，被
    告否認之，故原告應就此負舉證之責任等語。並聲明：原告
    之訴駁回。
三、本院得心證之理由：
　㈠按「所有人對於妨害其所有權者，得請求除去之」，民法第7
    67條第1項中段定有明文。次按最高限額抵押權原擔保之存
    續期間內所可發生之債權，已確定不存在，依抵押權之從屬
    性，應許抵押人請求塗銷抵押權設定登記（最高法院83年台
    上字第1055號判決意旨參照）。次按當事人主張有利於己之
    事實者，就其事實有舉證之責任，民事訴訟法第277條前段
    定有明文。最高限額抵押權成立時，既可不必先有債權存在
    ，如債務人否認有抵押權擔保之債權存在，而抵押權人主張
    有抵押債權存在，因抵押權設定與抵押權擔保之債權是否存
    在，係屬二事，故依舉證責任分配法則，仍應由主張抵押債
    權存在之抵押權人負舉證之責任。
　㈡經查，原告確有於97年6月9日將其所有如附表「抵押物」欄
    所示之不動產，為趙宜強設定系爭最高限額抵押權，而趙宜
    強已於107年7月16日死亡，由被告2人繼承等情，有抵押權
    設定契約書、土地登記申請書、他項權利證明書、土地及建
    物登記公務用謄本、趙宜強除戶戶籍謄本、繼承系統表、被
    告戶籍謄本可憑（見本院卷第13至25頁、第75至85頁、第91
    至97頁），且為被告所不爭執（見本院卷第117至118頁），
    是此部分之事實，堪先認定。
　㈢而系爭最高限額抵押權定有存續期間，已於107年6月5日屆滿
    ，可認將來已確定不再發生系爭最高限額抵押權所擔保之債
    權，故自該日起，系爭最高限額抵押權即回復普通抵押權之
    從屬性，亦即須有確定擔保債權存在，系爭最高限額抵押權
    方屬有效，而被告並未提出任何證據證明原告與趙宜強於設
    定登記系爭最高限額抵押權前及抵押權存續期間內，有何系
    爭最高限額抵押權所約定之債務存在，則基於抵押權之從屬
    性，自應認系爭最高限額抵押權亦已消滅，是原告自得依民
    法第767條第1項中段之規定請求塗銷之。
四、綜上所述，原告依民法第767條第1項中段之規定，請求被告
    就系爭最高限額抵押權辦理繼承登記，並將系爭最高限額抵
    押權登記予以塗銷，為有理由，應予准許。
五、本件事證已臻明確，兩造其餘攻擊防禦方法及舉證，核與判
    決結果不生影響，爰不一一論述，併此敘明。
六、訴訟費用負擔之依據：民事訴訟法第78條、第85條第2項。 
    　
中　　華　　民　　國　　111 　年　　4 　　月　　 8　　日
                  民事第三庭    法　官　許容慈
正本係照原本作成。
如對本判決上訴，須於判決送達後二十日內向本院提出上訴狀。
如委任律師提起上訴者，應一併繳納上訴審裁判費。
中　　華　　民　　國　　111 　年　　4 　　月　　11　　日
　　　　　　　　　              書記官  邱佑儒
　　　　　　　　
附表：　　　　　　　　　
編號   抵押物 最高限額抵押權登記內容     1 桃園市○○區○○段000地號土地 收件年期：97年 字號：溪電字地110160號 登記日期：97年6月9日 權利人：趙宜強 債權額比例：1分之1 擔保債權總金額：新臺幣4,800,000元整 擔保債權種類及範圍：擔保債務人對抵押權人現在（包括過去所負現在尚未清償）及將來在本抵押權設定契約書所定最高限額內所負之債務，包含借款、墊款所負之債務 擔保債權確定日期：107年6月5日 清償日期：依照各個債務契約所約定之清償日期 利息（率）：無 遲延利息（率）：無 違約金：依照各個債務契約所約定之違約金計收標準計算 債務人及債務額比例：戴梅英（全部） 設定權利範圍：1分之1     2 桃園市○○區○○段000○0地號土地      3 桃園市○○區○○段00○號建物